【裁判字號】    95,訴,2837
【裁判日期】    951024
【裁判案由】    毒品危害防制條例
【裁判全文】
臺灣臺中地方法院刑事判決              95年度訴字第2837號
公  訴  人  臺灣臺中地方法院檢察署檢察官
被      告  甲○○
                    （現另案在臺灣臺中監獄臺中分監執行）
上列被告因毒品危害防制條例案件，經檢察官提起公訴（95年度
毒偵字第991、1915號），被告於準備程序中就被訴事實為有罪
之陳述，受命法官於聽取當事人之意見後，由本院合議庭裁定改
依簡式審判程序審理，本院判決如下：
    主  文
甲○○連續施用第一級毒品，累犯，處有期徒刑玖月；扣案之海
洛因伍包（淨重計參點壹公克），均沒收銷燬之，盛裝海洛因之
袋子陸個、注射針筒壹支、塑膠杓子壹支，均沒收。又連續施用
第二級毒品，累犯，處有期徒刑伍月；扣案之甲基安非他命壹包
（含袋重零點伍公克）沒收銷燬之。應執行有期徒刑壹年；扣案
之海洛因伍包（淨重計參點壹公克）、甲基安非他命壹包（含袋
重零點伍公克），均沒收銷燬之，盛裝海洛因之袋子陸個、注射
針筒壹支、塑膠杓子壹支，均沒收。
    犯罪事實
一、甲○○於民國88年間，曾因施用毒品案件，經臺灣南投地方
    法院裁定強制戒治，並於89年5月30執行完畢。於92年間，
    又犯施用第一級毒品及第二級毒品罪，經臺灣南投地方法院
    分別判處有期徒刑八月、三月，定應執行刑為有期徒刑十月
    確定，並於94年3月2日執行完畢。猶不知悔改，復基於施用
    第一級及第二級毒品之概括犯意，自94年7月25日起至95年1
    月18日上午6時50分許止，在其友人江榮輝位於南投縣中寮
    鄉○○村○○路127-15號住處，以將第一級毒品海洛因置於
    注射針筒內摻水後施打血管，將第二級毒品甲基安非他命放
    在吸食器內下以火燒烤待產生白煙後吸用該煙霧之方式，連
    續施用海洛因及甲基安非他命各多次。嗣於94年7月25日
    21 時30分許，在臺中市○○區○○街98號2樓為警搜索查獲
    ，並扣得其施用剩餘疑似海洛因之白粉一包（含袋重0.9公
    克）、甲基安非他命一包（含袋重0.5公克），95年1月18
    日19時許，在江榮輝之上揭住處為警查獲，並扣得其所有供
    施打海洛因用之注射針筒一支、盛裝海洛因之空袋子一個、
    塑膠杓子一支，及其施用剩餘疑似海洛因之白粉一包（含袋
    重0.7公克），95年1月26日19時55分許，警察在江榮輝之
    上揭住處搜索時，扣得被告施用剩餘放在該處疑似海洛因之
    白粉三包（含袋重計2.6公克）。
二、案經臺中市警察局移送暨南投縣政府警察局、南投縣政府警
    察局集集分局分別報請臺灣南投地方法院檢察署呈請臺灣高
    等法院臺中分院檢察署令轉臺灣臺中地方法院檢察署檢察官
    偵查起訴。
    理  由
一、上開犯罪事實業經被告甲○○自白不諱，且警察於94年7月
    25日、95年1月18日查獲被告後採其尿液送鑑驗結果，均呈
    嗎啡及甲基安非他命陽性反應，此有中山醫學大學附設醫院
    藥物濫用檢測中心及詮昕科技股份有限公司所出具之濫用藥
    物尿液檢驗報告二紙附卷可稽（參第4693號毒偵卷第9頁、
    第368號毒偵卷第25頁），並有扣案之疑似海洛因之白粉五
    包、甲基安非他命一包（含袋重0.5公克）、注射針筒一支
    、空袋子一個、塑膠杓子一支足憑，而該五包疑似海洛因之
    白粉經送鑑定結果，亦認均含第一級第六項毒品海洛因成分
    （淨重計3.1公克），此有法務部調查局94年10月20日調科
    壹字第12001670300號、95年4月7日調科壹字第970003009號
    、95年5月18日調科壹字第97000304700號鑑定通知書三份在
    卷可佐（參第1915號毒偵卷第3頁、本院卷第20、21頁），
    顯見被告自白與事實相符。又被告於88年間，曾因施用毒品
    案件，經臺灣南投地方法院裁定強制戒治，並於89年5月30
    執行完畢釋放，復於92年間因施用第一級毒品及第二級毒品
    罪，經臺灣南投地方法院分別判處有期徒刑八月、三月，定
    應執行刑為有期徒刑十月確定，並於94年3月2日執行完畢乙
    情，有被告之全國施用毒品案件紀錄表及臺灣高等法院被告
    前案紀錄表各一份存卷可證。足徵被告於強制戒治執行完畢
    釋放後，五年內再犯毒品危害防制條例第10條之罪。而被告
    前揭強制戒治執行完畢後迄本件行為時，雖已經滿五年，惟
    毒品危害防制條例於92年7月9日修正公布，自93年1月9日施
    行，其中第20條、第23條將施用毒品之刑事處遇程序，區分
    為「初犯」及「五年內再犯」、「五年後再犯」，依其立法
    理由之說明：「初犯」，經觀察、勒戒或強制戒治後，應為
    不起訴處分或不付審理之裁定，經觀察、勒戒或強制戒治執
    行完畢釋放後，「五年內再犯」者，因其再犯率甚高，原實
    施之觀察、勒戒及強制戒治既已無法收其實效，爰依法追訴
    或裁定交付審理，至於經觀察、勒戒或強制戒治執行完畢釋
    放後，「五年後再犯」者，前所實施之觀察、勒戒或強制戒
    治已足以遮斷其施用毒品之毒癮，為期自新及協助其斷除毒
    癮，仍適用「初犯」規定，先經觀察、勒戒或強制戒治之程
    序，從而依修正後之規定，僅限於「初犯」及「五年後再犯
    」二種情形，始應先經觀察、勒戒或強制戒治程序，倘被告
    於五年內已再犯，經依法追訴處罰，縱其第三次（或第三次
    以上）再度施用毒品之時間，在初犯經觀察、勒戒或強制戒
    治執行完畢釋放五年以後，已不合於「五年後再犯」之規定
    ，且因已於「五年內再犯」，顯見其再犯率甚高，原實施觀
    察、勒戒或強制戒治，已無法收其實效，即應依該條例第10
    條處罰（參最高法院95年5月9日95年第七次刑事庭會議決議
    ）。本件事證明確，被告犯行應堪認定。
二、核被告所為，係犯毒品危害防制條例第10條第1項之施用第
    一級毒品罪、同條第2項之施用第二級毒品罪。其因施用海
    洛因、甲基安非他命而持有第一級毒品及第二級毒品之行為
    ，各為施用第一級、第二級毒品行為所吸收，均不另論罪。
    又刑法於94年2月2日修正公布，並於95年7月1日生效施行
    ，修正前之刑法第56條連續犯規定已於修正中被刪除，此刪
    除雖非犯罪構成要件之變更，但顯已影響行為人刑罰之法律
    效果，自屬法律有變更，新舊法比較結果，新法並未較有利
    於行為人，依刑法第2條第1項前段規定，仍應適用較有利於
    被告之行為時法即舊法論以連續犯。被告多次施用第一級及
    第二級毒品之犯行，各時間緊接，方法相同，觸犯構成要件
    相同之罪名，各顯係基於概括犯意為之，各應依連續犯規定
    論以一罪，並加重其刑。被告所犯二罪，係犯意各別、行
    為互異，應予分論併罰。被告於92年間，曾犯施用第一級
    毒品及第二級毒品罪，經臺灣南投地方法院分別判處有期徒
    刑八月、三月，定應執行刑為有期徒刑十月確定，並於94年
    3月2日執行完畢，此有臺灣高等法院被告前案紀錄表一份在
    卷可證，被告於五年以內故意再犯本件有期徒刑以上之罪，
    不論依修正前刑法第47條，或修正後刑法第47條第1項規定
    ，均構成累犯，對被告而言並無有利或不利之情形，自不生
    新舊法比較之問題，應逕依修正前之刑法第47條論以累犯，
    並就所犯二罪均遞加重其刑。爰審酌被告犯後坦認所為態度
    良好，所為並未積極侵害他人權益，惟一再施用毒品悔意不
    堅等一切情狀，分別量處如主文所示之刑。再修正前之刑法
    第51條第5款規定：「宣告多數有期徒刑者，於各刑中之最
    長期以上，各刑合併之刑期以下，定其刑期，但不得逾二十
    年」，修正後刑法第51條第5款規定：「宣告多數有期徒刑
    者，於各刑中之最長期以上，各刑合併之刑期以下，定其刑
    期，但不得逾三十年」，比較結果，修正後刑法並未較有利
    於行為人，依刑法第2條第1項前段規定，本件仍應依修正前
    之刑法第51條第5款規定，定其應執行之刑。扣案之海洛因
    五包（淨重計3.1公克）、甲基安非他命一包（含袋重0.5公
    克），依毒品危害防制條例第18條第1項前段之規定，均應
    併予宣告沒收銷燬之，盛裝海洛因之袋子六個（即盛裝本件
    五包海洛因之袋子及95年1月18日扣得之另一空袋子）、注
    射針筒一支、塑膠杓子一支，均係被告所有供施打海洛因所
    用之物，此經被告陳明在卷，依刑法第38條第1項第2款之規
    定，亦均併為沒收之宣告。
據上論斷，應依刑事訴訟法第273條之1第1項、第299條第1項前
段，毒品危害防制條例第10條第1項、第2項、第23條第2項、第
18條第1項前段，刑法第11條、第2條第1項前段、修正前刑法第
56條、修正前刑法第47條、修正前刑法第51條第5款、刑法第38
條第1項第2款，判決如主文。
中    華    民    國    95    年    10    月    24    日
                              法  官  李秋娟
上為正本係照原本作成
如不服本判決，應於判決送達後十日內向本院提出上訴狀，上訴
於臺灣高等法院臺中分院( 須附繕本 )。
                              書記官  吳慕先
中    華    民    國    95    年    10    月    24    日
毒品危害防制條例第10條
施用第一級毒品者，處六月以上五年以下有期徒刑。
施用第二級毒品者，處三年以下有期徒刑。


司法院資訊處製作；財團法人民間司法改革基金會備份。
